臺灣高等法院臺中分院民事判決　96年度訴字第44號
原　　告　　乙○○
被　　告　　丙○○
　　　　　　甲○○
上列當事人間因被告殺人未遂等事件，原告提起刑事附帶民事訴
訟，請求侵權行為損害賠償，經本院刑事庭裁定（96年度附民字
第67號）移送民事庭，本院於中華民國96年10月2日言詞辯論終
結，判決如下：
    主  文
被告丙○○、甲○○應連帶給付原告新臺幣貳佰伍拾萬零柒佰伍
拾捌元，及自民國九十六年三月二十一日起，至清償日止，按年
息百分之五計算之利息。
原告其餘之訴駁回。
訴訟費用由被告丙○○、甲○○連帶負擔十分之九，餘由原告負
擔。
本判決第一項於原告以新臺幣捌拾參萬肆仟元為被告丙○○、甲
○○二人供擔保後，得假執行。但被告丙○○、甲○○如於執行
標的物拍定、變賣前，以新臺幣貳佰伍拾萬零柒佰伍拾捌元，為
原告預供擔保，得免為假執行。
原告其餘假執行之聲請駁回。
      事實及理由
一、原告起訴主張：被告二人於民國（下同）94年11月8日凌晨3
    時許，甲○○、丙○○、卓俊銘結夥三人，由丙○○駕駛車
    牌Y6－9986號自小客車，搭載甲○○與卓俊銘，於路上隨機
    選取強盜財物之對象，嗣同日凌晨4時16分許，見乙○○在
    台中縣大甲鎮○○路405號彰化銀行大甲分行提款機室提領
    款項，丙○○乃迴轉，將車停等在路旁，選定乙○○為強盜
    財物對象後，即由卓俊銘攜帶制式槍、彈；甲○○持伸縮鐵
    警棍等兇器下車，丙○○則在車上等候接應。卓俊銘進入提
    款機室，即以右手持槍指著甫提款完畢欲走出該提款機室之
    乙○○，稱：「麻煩跟我走」（台語），並以左手拉住乙○
    ○之手，欲強押其上車，乙○○被迫走出提款機室後，即出
    手反抗，與卓俊銘及持伸縮鐵警棍在室外等候之甲○○發生
    扭打，並將卓俊銘撲倒且壓制在地上，於扭打過程中，卓俊
    銘所持之制式手槍因而掉落地面，丙○○見狀，即持手電筒
    下車，趨前敲打乙○○之頭部2下，並順勢拾起上開制式手
    槍，乙○○因頭部遭丙○○毆打，原壓住卓俊銘之雙手遂放
    開，卓俊銘與甲○○即藉機起身，乙○○亦隨之起身，甲○
    ○復持伸縮鐵警棍毆打乙○○1下，乙○○即搶下甲○○所
    持伸縮鐵警棍。此時，甲○○對丙○○大喊「給他開下去、
    」，而當時丙○○與乙○○僅相距約50公分，丙○○即依甲
    ○○之言，持槍朝乙○○射擊2槍，其中1槍擊中左腰部槍，
    另1槍則射中右腿，乙○○因而受有左腰槍傷致穿透下腹部
    、空腸多處穿孔、降結腸穿孔併腹膜炎、左腎破裂及右腳槍
    傷、頭皮撕裂傷等傷害。乙○○受有上開傷害後仍持先前自
    甲○○所搶得之伸縮鐵警棍，起身欲追打丙○○，丙○○見
    狀又朝乙○○連開2槍而未射中，丙○○、甲○○及卓俊銘
    即趁亂共乘上開自小客車逃逸，而造成原告受有左腰槍傷致
    穿透下腹部、左腎破裂、空腸多處穿孔、降結腸穿孔並腹膜
    炎、左腳槍傷子彈置留、頭部外傷、頭皮撕裂傷等，而原告
    左腎受傷害後，不幸於94午ll月8日切除。被告二人上開犯
    行經鈞院刑事庭判決有罪在案，現由最高法院審理中。爰依
    民法第184、193、195條規定，請求被告對原告下列損害負
    賠償責任：
（一）醫療費用：29,190元。
（二）減少勞動能力之損失：1,671,568元。
   1、依照勞工保險調殘廢給付標準表所載，喪失一側腎臟者，
      此為該標準表所列舉殘害項目第48項，該項係列為「胸腹
      部臟器障害，其殘廢等級為9。
   2、依「各殘障等級喪失或減少勞動能力比率表」所載，殘廢
      等級9之減少勞動能力比率為53.83%，而原告受本件侵害
      時年滿30歲，如計算至60歲，原告工作時間尚有約29年餘
      ，如以29年計算，並以基本工資每月15,840為基準，原告
      因此減少之勞動能力為1,671,568元（15840×12×0.5383
      ×29×21970/39000＝0000000）。
（三）慰撫金：1,000,000元
   1、原告因被告二人之侵害，幾乎喪命，內心所受痛芳可見一
      般，而原告其後固然倖免於難，但手術過程所受之折磨與
      痛苦，非一般人所能忍受。
   2、原告因被告二人之侵害行為而摘除一顆腎臟，原告現因年
      輕力壯尚無法感受不便之處，但將來原告年老是否有何不
      良作用，此已造成原告一生之陰影，就此請求被告二人給
      付慰撫金100萬元，尚屬相當。
（四）並聲明：1、被告二人應連帶給付原告2,700,758元及自起
      訴狀繕本送達翌日起至清償日止按週年利率5%計算之利息
      。2、訴訟費用由被告負擔。3、原告願供擔保，請宣告准
      予假執行。
二、被告則以：因為被告經濟能力不佳，原告請求金額過高，被
    告無力負擔等語置辯，並聲明駁回原告之訴。
三、原告主張被告二人於94年11月8日凌晨3時許，甲○○、丙○
    ○、卓俊銘結夥三人，由丙○○駕駛車牌Y6－9986號自小客
    車，搭載甲○○與卓俊銘，於路上隨機選取強盜財物之對象
    ，嗣同日凌晨4時16分許，見乙○○在台中縣大甲鎮○○路
    405號彰化銀行大甲分行提款機室提領款項，丙○○乃迴轉
    ，將車停等在路旁，選定乙○○為強盜財物對象後，即由卓
    俊銘攜帶制式槍、彈；甲○○持伸縮鐵警棍等兇器下車，丙
    ○○則在車上等候接應。卓俊銘進入提款機室，即以右手持
    槍指著甫提款完畢欲走出該提款機室之乙○○，稱：「麻煩
    跟我走」（台語），並以左手拉住乙○○之手，欲強押其上
    車，乙○○被迫走出提款機室後，即出手反抗，與卓俊銘及
    持伸縮鐵警棍在室外等候之甲○○發生扭打，並將卓俊銘撲
    倒且壓制在地上，於扭打過程中，卓俊銘所持之制式手槍因
    而掉落地面，丙○○見狀，即持手電筒下車，趨前敲打乙○
    ○之頭部2下，並順勢拾起上開制式手槍，乙○○因頭部遭
    丙○○毆打，原壓住卓俊銘之雙手遂放開，卓俊銘與甲○○
    即藉機起身，乙○○亦隨之起身，甲○○復持伸縮鐵警棍毆
    打乙○○1下，乙○○即搶下甲○○所持伸縮鐵警棍。此時
    ，甲○○對丙○○大喊「給他開下去、」，而當時丙○○與
    乙○○僅相距約50公分，丙○○即依甲○○之言，持槍朝乙
    ○○射擊2槍，其中1槍擊中左腰部槍，另1槍則射中右腿，
    乙○○因而受有左腰槍傷致穿透下腹部、空腸多處穿孔、降
    結腸穿孔併腹膜炎、左腎破裂及右腳槍傷、頭皮撕裂傷等傷
    害。乙○○受有上開傷害後仍持先前自甲○○所搶得之伸縮
    鐵警棍，起身欲追打丙○○，丙○○見狀又朝乙○○連開2
    槍而未射中，丙○○、甲○○及卓俊銘即趁亂共乘上開自小
    客車逃逸等事實，被告丙○○除辯稱槍不是伊開的，槍是卓
    俊銘開的；被告甲○○除辯稱伊沒有說「給他開下去」外，
    對其餘事實均不爭執（見本院卷第47頁背面、第57頁背面）
    ，然查原告於本院準備程序稱：「槍確實是由被告丙○○開
    的，被告甲○○也確實有說給他開下去」，並當庭正確指認
    被告二人，衡諸事發當時，原告與被告僅相距約50公分，應
    無看錯被告二人之可能，故堪信原告之陳述並非憑空捏造，
    而堪信為真實，被告二人所辯均非可採；況本院96年度上訴
    字第659號刑事判決亦為與上開原告所主張事實相同之認定
    ，並據此判決被告二人殺人未遂犯行，分別處有期徒刑陸年
    肆月、陸年陸月，判決在案，此經本院依職權向臺灣南投地
    方法院檢察署調閱95年度偵緝字第186號（含臺灣南投地方
    法院95年度訴字第785號、本院96年度上訴字第659號）刑事
    案件全卷查明無訛，並有刑事判決一份在卷可稽（本院卷第
    3 至24頁）。且退步言之，縱被告二人確非開槍或說「給他
    開下去」之人，然被告二人既自認在場參與前開傷害原告之
    行為，依行為關聯共同之理論，仍應負共同侵權行為人之責
    任，是以被告二人有共同不法侵害原告身體之行為堪以認定
    。
四、因故意或過失，不法侵害他人之權利者，負損害賠償責任。
    不法侵害他人之身體或健康者，對於被害人因此喪失或減少
    勞動能力或增加生活上之需要時，應負損害賠償責任。不法
    侵害他人之身體、健康、名譽或自由者，被害人雖非財產上
    之損害，亦得請求賠償相當之損害，民法第184條第1項前段
    、第193條第1項、第195條第1項前段分別定有明文。又數人
　　共同不法侵害他人之權利者，連帶負損害賠償責任﹔不能知
　　其中孰為加害人者，亦同。造意人及幫助人，視為共同行為
  　人。民法第185條規定甚明。茲就原告各項所請求，分述如
    下：
（一）醫療費用部分：
      原告主張醫療費用共29,190元，並提出醫療收據影本三紙
      為證（見本院96年度附民字第67號卷第5、6頁），被告均
      不予爭執（見本院卷第48頁），應認有理由，爰全部准許
      之。
（二）減少勞動能力之損失部分：
      原告主張喪失一個腎臟減少工作能力53.83%之損失為1,67
      1,568元，被告均不予爭執（見本院卷第48頁），應認有
      理由，爰全部准許之。
（三）非財產上損害（即精神慰撫金）部分：
      本院審酌原告為聯結車司機、每月收入為48,000元、高職
      畢業、沒有財產；被告丙○○打零工、每月收入約2萬元
      、國中肆業、名下無不動產；被告甲○○為餐飲學徒、每
      月收入約2萬餘元、國中畢業、有汽車一輛，名下無不動
      產等情，已據兩造陳明，復有本院依職權調得之兩造財產
      所得調件明細表在卷可稽（見本院卷第28至38頁），並審
      酌原告所受上開身體及健康上之危害，通常人必會造成精
      神上之不安及痛苦情狀，然原告尚屬壯年，較易恢愎健康
      ，故本院認原告請求之慰撫金核屬過高，應以800,000元
      為適當，在此金額範圍內原告之請求應予准許，逾此之請
      求，不應准許。
（四）上列各項損害，均係被告二人不法侵害所生之結果，對於
      原告自應負連帶賠償責任。至被告二人辯稱訴外人已與卓
      俊銘50萬元和解，應予扣除云云，然原告主張雖已和解，
      然未取得任何金錢一情，既為被告二人所不爭執，則原告
      之損害既未經任何填補，被告等主張扣除自非有據。
五、綜上，原告基於共同侵權行為之法律關係，請求被告連帶給
    付原告2,500,758元及自起訴狀繕本送達翌日（即96年3月21
    日）起至清償之日止按年息5%計算之利息，為有理由，應予
    准許，逾此部分之請求為無理由，應予駁回。
六、原告陳明願供擔保，請求宣告假執行，就其勝訴部分核無不
    合，爰酌定相當之擔保金額，予以准許。並依職權宣告被上
    訴人預供擔保，得免為假執行。原告敗訴部分，其假執行之
    聲請亦失所附麗，應併予駁回。
七、本件事證已明，兩造其餘主張及攻擊防禦方法與本件判決結
    果不生影響，不予一一論述，附此敘明。
據上論結，原告之訴一部為有理由，一部為無理由，依民事訴訟
法第463條，第390條第2項、第392條第2項、第79條、第85條第2
項，判決如主文。
中　　華　　民　　國　　96　　年　　10　　月　　16　　日
                  民事第二庭    審判長法　官  邱森樟
                                      法　官  謝說容
                                      法　官  蔡秉宸
以上正本係照原本作成。
被告得上訴。
如對本判決上訴，須於收受判決送達後20日內向本院提出上訴書
狀，其未表明上訴理由者，應於提出上訴後20日內向本院提出上
訴理由書（須按他造人數附具繕本）。
上訴時應提出委任律師為訴訟代理人之委任狀。具有民事訴訟法
第466條之1第1項但書或第2項之情形為訴訟代理人者，另應附具
律師及格證書及釋明委任人與受任人有該條項所定關係之釋明文
書影本。
                                      書記官  洪麗華
中　　華　　民　　國　　96　　年　　10　　月　　17　　日
                                                      Ｍ
